【裁判字號】    89,判,449
【裁判日期】    890218
【裁判案由】    綜合所得稅
【裁判全文】
行  政  法  院  判  決                            八十九年度判字第四四九號
    原      告  甲○○
    被      告  財政部高雄市國稅局
右當事人間因綜合所得稅事件，原告不服行政院中華民國八十八年一月八日台八十八
訴字第○一○七六號再訴願決定，提起行政訴訟，本院判決如左︰
    主  文
原告之訴駁回。
    事  實
緣原告八十四年度綜合所得稅結算申報，列報綜合所得總額新台幣（下同）四五八、
四一五元，淨額為二六三、一八五元，應納稅額為一五、七九一元。被告初查，增列
原告獨資經營尚達汽車百貨行之營利所得四、四七八、六八九元及利息所得五七、二
一○元，併計當年度綜合所得總額，核定補徵綜合所得稅一、二九二、四五八元。原
告不服，就營利所得部分，申經復查結果，未准變更，提起訴願、再訴願，遞遭決定
駁回，遂提起行政訴訟，茲摘兩造訴辯意旨於次：
原告起訴意旨略謂︰原告原係經營免用發票小規模營利事業人，營業項目主要係汽車
百貨，銷售額由稅捐稽徵機關核定，唯因營業狀況不佳無法維持營運，於八十四年四
月份起轉向小自客車販售，藉此收取微薄之差額，盼能補貼營運之不足，實際營業額
實為一一○、七四三、七九九元，原告對各項交易均有完整之記載，均提示有明細資
料可稽（包括小自客車進銷貨簿及領牌車優惠同意書，且同意書均經同意人簽名並載
明同意人地址），又按營利事業所得之計算，以其本年度收入總額減除各項成本費用
損失及稅務後之純益額為所得額，為所得稅法第二十四條第一項所明定。原告販賣小
自客車，利潤實係薄少，被告未考慮實情，直接按財政部同業利潤標準毛利率核定實
有違常理。因而核定原告補繳個人綜合所得稅實難令人甘服。請求撤銷原處分與法令
不合之核定，另為適法之決定等語。
被告答辯意旨略謂︰一、按「個人之綜合所得總額，以其全年左列各類所得合併計算
之．．．第一類：營利所得：公司．．．獨資資本主每年自其獨資經營事業所得之盈
餘．．．獨資資本主經營獨資事業所得之盈餘，應按核定之營利事業所得額，減除已
納營利事業所得稅後之餘額計算之。」為行為時所得稅法第十四條第一項第一類所明
定。二、查原告係尚達汽車百貨行獨資資本主，該行號八十四年度之營業額經高雄市
稅捐稽徵處苓雅分處查定：（Ａ）一至六月份向加值體系購車進貨金額七○、七七二
、○○四元，依財政部頒訂同業利潤標準毛利率核定營業額九○、七三三、三三八元
。（Ｂ）七至十一月份查定營業額九三一、五○○元（每月查定額一八六、三○○元
）。（Ｃ）十二月份開立之統一發票營業額四○、九五二、三八四元。（Ｄ）扣除庫
存車三輛查定數一、四七○、○八五元後，核定本期營業收入一三一、一四七、一三
七元，被告乃據以核定營利事業所得額為五、九五八、二五一元，應納營利事業所得
稅一、四七九、五六二元，而核定該行八十四年度稅後盈餘四、四七八、六八九元，
歸課原告本年度營利所得四、四七八、六八九元，揆諸首揭規定，並無不合。又尚達
汽車百貨行營利事業所得稅行政救濟案，業經鈞院八十八年二月四日八十八年度判字
第二二一號判決原告之訴駁回在案，是本件請予維持等語。
    理  由
按獨資資本主每年自其獨資經營事業所得之盈餘，為營利所得，應併計個人綜合所得
總額，課徵綜合所得稅。獨資資本主經營獨資事業所得之盈餘，應按核定之營利事業
所得額，減除已納營利事業所得稅後之餘額計算之，為行為時所得稅法第十四條第一
項第一類所規定。本件原告獨資經營尚達汽車百貨行，該行八十四年度營利事業所得
額經被告核定為五、九五八、二五一元，應納營利事業所得稅一、四七九、五六二元
，被告乃依該行稅後盈餘四、四七八、六八九元歸課原告當年度營利所得，併計綜合
所得稅。原告不服，申請復查結果，未獲變更，乃循序提起行政訴訟，主張：其經營
免用發票小規模營利事業，營業項目為汽車百貨，其銷售由稅捐稽徵機關查定，惟自
八十四年四月份起購進小自客車販售，實際營業收入為一一○、七四三、七九九元。
對各項交易均有完整之記載，有明細資料可稽（包括小自客車進銷貨簿及領牌優惠同
意書，且同意書均經同意人簽名並載明同意人地址），原處分未考慮實情，直接按同
業利潤標準毛利核定，有違常理，進而核定原告個人綜合所得稅，與法令不合等語。
經查，原告獨資經營之尚達汽車百貨行，八十四年度一至十一月係免用發票小規模營
業人，營業項目為汽車百貨，銷售額由稅捐稽徵機關查定，自十二月起開始使用發票
。其自八十四年四月份起，即自盈運汽車公司、達豫汽車公司購進小自客車販售。八
十四年度營利事業所得稅結算申報列報營業收入一一○、七四三、七九九元，經被告
初查核定營業收入為一三一、一四七、一三七元之事實，茲原告即尚達汽車百貨行營
利事業所得稅事件，業經本院八十八年度判字第二二一號判決駁回原告之訴確定在案
，則原告所主張尚達汽車百貨行八十四年四月份起購進小自客車販售，實際營業收入
為一一○、七四三、七九九元等語，自不足採。從而，被告以原告獨資經營尚達汽車
百貨行，八十四年度營業收入為一三一、一四七、一三七元，據以核定營利事業所得
額為五、九五八、二五一元，應納營利事業所得稅一、四七九、五六二元，該行稅後
盈餘四、四七八、六八九元，歸課原告當年度營利所得，併計綜合所得稅，揆諸首揭
規定，核無違誤。綜上所述，原告所訴，核無可採，一再訴願決定，遞予維持原處分
，均無不合，原告起訴意旨，難謂有理，應予駁回。
據上論結，本件原告之訴為無理由，爰依行政訴訟法第二十六條後段，判決如主文。
中    華    民    國     八十九      年      二      月      十八       日
                    行 政 法 院 第 六 庭
                                審 判 長 評  事      鍾  曜  唐
                                         評  事      鄭  忠  仁
                                         評  事      徐  樹  海
                                         評  事      高  啟  燦
                                         評  事      劉  鑫  楨
右  正  本  證  明  與  原  本  無  異
                                         法院書記官  陳  盛  信
中    華    民    國     八十九      年      二      月      十八       日


司法院資訊處製作；財團法人民間司法改革基金會備份。
